臺灣高等法院刑事裁定
111年度毒抗字第814號
抗  告  人
即  被  告  林國龍



上列抗告人因毒品危害防制條例案件，不服臺灣桃園地方法院中
華民國111年8月9日裁定（111年度毒聲字第553號），提起抗告
，本院裁定如下：
    主  文
抗告駁回。                                             
    理  由
一、原裁定意旨略以：抗告人即被告林國龍（下稱被告）坦承基
    於施用第二級毒品之犯意，於民國111年1月14日23時許，在
    桃園市○○區○○路0000號2樓之居所，以將第二級毒品甲基安
    非他命置入玻璃球內燒烤吸食所生煙霧方式，施用第二級毒
    品甲基安非他命1次，並於次日上午11時30分許，因另案為
    警持原審法院核發之搜索票至上址執行搜索而扣得第二級毒
    品甲基安非他命4包、吸食器3組、殘渣袋4只、分裝袋30只
    及電子磅秤1臺。且被告於111年1月15日下午4時許，由警提
    供潔淨空瓶供被告親自排放尿液，並由被告親自封瓶捺印乙
    節，亦據被告供承無訛，而被告親自封瓶捺印之尿液檢體，
    經送台灣尖端先進生技醫藥股份有限公司檢驗，結果確呈第
    二級毒品甲基安非他命陽性反應，而扣案之白色透明結晶塊
    4袋、玻璃球吸食器1個、殘渣袋1袋、白色微潮細結晶1袋，
    經送交通部民用航空局航空醫務中心檢驗結果，均檢出第二
    級毒品甲基安非他命成分，且有扣案之吸食器2組、殘渣袋2
    只、分裝袋30只及電子磅秤1臺可佐，足認被告出於任意性
    之自白與事實相符，堪以採信。又被告前因施用第二級毒品
    案件，經臺灣新北地方法院（下稱新北地院）裁定送觀察、
    勒戒後，認有繼續施用毒品傾向，經同法院裁定送強制戒治
    ，於99年9月16日認無繼續強制戒治之必要而停止執行釋放
    出所，其後被告雖曾有施用第二級毒品案件經法院判決處有
    期徒刑之情，然被告本次施用第二級毒品距前次強制戒治執
    行完畢（原裁定誤載為「觀察、勒戒」執行完畢，應予更正
    ）釋放後已逾3年，仍應重啟戒毒處遇。再被告因強盜案件
    ，現由臺灣桃園地方檢察署（下稱桃園地檢）檢察官以111
    年度偵字第10388號、第28874號偵查中，又因傷害案件，現
    由臺灣新北地方檢察署（下稱新北地檢）檢察官以111年度
    偵字第4252號偵查中，復因恐嚇案件，現由原審法院以111
    年度易字第580號（原裁定誤載為「111年度『審』易字第580
    號」，應予更正）審理中，則參酌行政院依毒品危害防制條
    例第24條第4項規定授權訂定之毒品戒癮治療實施辦法及完
    成治療認定標準（下稱認定標準）第2條第2項第1款、第3款
    規定，被告確有因故意犯他罪經檢察官提起公訴，且有因故
    意犯他罪經檢察官提起公訴、判決有罪確定、另案羈押或執
    行有期徒刑之可能性，足徵本件被告不適合為附命完成戒癮
    治療之緩起訴處分，是聲請人依卷內事證裁量而聲請裁定令
    被告入勒戒處所觀察、勒戒，所為裁量尚無違背法令、事實
    認定有誤或有裁量逾越、濫用等重大明顯瑕疵之情，乃裁准
    命被告應送勒戒處所觀察、勒戒等語。
二、抗告意旨略以：檢察官對於被告究應採行「緩起訴之戒癮治
    療」或「聲請法院裁准觀察、勒戒」，固然有裁量之權限，
    然而仍應斟酌個案具體情節，始可能為「合義務性裁量」，
    認定標準第2條第2項第1款、第3款既規定：「被告有下列情
    事之一時，不適合為附命完成戒癮治療之緩起訴處分。但無
    礙其完成戒癮治療之期程者，不在此限：一、緩起訴處分前
    ，因故意犯他罪，經檢察官提起公訴或判決有罪確定。…三
    、緩起訴處分前，另案羈押或執行有期徒刑」，即便被告有
    上開標準所稱之情事之一，倘檢察官未能具體斟酌被告之情
    形是否屬於「無礙其完成戒癮治療之期程者」即逕自向法院
    聲請裁准觀察、勒戒，實有「消極不行使裁量權」之裁量怠
    惰；另一方面，法院對於檢察官之裁量結果審查是否因裁量
    怠惰而存在重大明顯瑕疵，始足保障被告之權利。然本件檢
    察官除誤認被告現遭偵查中之強盜、傷害案件，及現遭起訴
    之恐嚇案件，必然會有「入監執行」之結果，而執「戒癮治
    療程序無法在監所內為之」為由聲稱本件不適宜對被告為附
    命完成戒癮治療之緩起訴處分云云，並且由其聲請意旨尚未
    見檢察官已具體斟酌被告有無認定標準第2條第2項但書「但
    無礙其完成戒癮治療之期程者，不在此限」之適用，其裁量
    權行使併有【事實認定有誤】及【裁量怠惰】之情。而原裁
    定除不察檢察官上開裁量權行使之瑕疵外，對於被告僅在偵
    查中而尚未遭起訴之強盜、傷害案件併稱「有因故意犯他罪
    判決經檢察官提起公訴、有罪確定、另案羈押或執行有期徒
    刑之『可能性』」云云，亦已逾越認定標準第2條第1項、第3
    項之文意，自難稱妥適。是原裁定核准檢察官觀察、勒戒之
    聲請，似有再行審酌之必要，而請求撤銷原裁定，發回臺灣
    桃園地方法院另為裁定云云。
三、按犯毒品危害防制條例第10條之罪者，檢察官應聲請法院裁
    定，令被告入勒戒處所觀察、勒戒，其期間不得逾2月；依
    前項規定為觀察、勒戒或強制戒治執行完畢釋放後，3年後
    再犯第10條之罪者，適用前2項之規定。本法第20條第1項及
    第23條第2項之程序，於檢察官先依刑事訴訟法第253條之1
    第1項、第253條之2第1項第4款至第6款或第8款規定，為附
    條件之緩起訴處分時，不適用之；前項緩起訴處分，經撤銷
    者，檢察官應繼續偵查或起訴；檢察官依刑事訴訟法第253
    條之2第1項第6款規定為緩起訴處分前，應徵詢醫療機構之
    意見；必要時，並得徵詢其他相關機關（構）之意見；刑事
    訴訟法第253條之2第1項第6款規定之緩起訴處分，其適用戒
    癮治療之種類、實施對象、內容、方式、執行醫療機構或其
    他機構與其他相關事項之辦法及完成戒癮治療之認定標準，
    由行政院定之，毒品危害防制條例第20條第1項、第3項、第
    24條分別定有明文。行政院因而訂定前述認定標準，該標準
    第2條第2項規定：「被告有下列情事之一時，不適合為附命
    完成戒癮治療之緩起訴處分。但無礙其完成戒癮治療之期程
    者，不在此限：一、緩起訴處分前，因故意犯他罪，經檢察
    官提起公訴或判決有罪確定。二、緩起訴處分前，另案撤銷
    假釋，等待入監服刑。三、緩起訴處分前，另案羈押或執行
    有期徒刑」；第9條規定：「戒癮治療之期程，單次最長以
    連續一年為限」。次按毒品危害防制條例第20條第3項規定
    ，犯第10條之罪於觀察、勒戒或強制戒治執行完畢釋放後，
    3年後再犯第10條之罪者，適用本條前2項之規定。上開所謂
    「3年後再犯」，只要本次再犯（不論修正施行前、後）距
    最近1次觀察、勒戒或強制戒治執行完畢釋放，已逾3年者，
    即該當之，不因其間有無犯第10條之罪經起訴、判刑或執行
    而受影響（最高法院109年度台上大字第3826號裁定、109年
    度台上字第3826號判決意旨參照）。又立法者對於「初犯」
    及「3年後再犯」毒癮治療方式，既採行「觀察、勒戒」與
    「附條件之緩起訴處分」並行之雙軌模式，並賦予檢察官選
    擇上述雙軌制度之權限，則檢察官之職權行使，法院原則上
    應予尊重，僅就檢察官之判斷有違背法令、事實認定有誤或
    其他裁量重大明顯瑕疵等事項，予以有限之低密度審查。
四、經查：
（一）被告於上開時、地施用第二級毒品甲基安非他命1次，並
      經警於次日上午11時30分許，持原審法院核發其所涉另案
      搜索票執行搜索，而搜得如扣押物品目錄表所載物品之事
      實，業據其於警詢時及偵訊中坦承不諱（見桃園地檢111
      年度毒偵字第1049號卷【下稱毒偵卷】第13、15、152頁
      ），並有原審法院111年聲搜字第38號搜索票、被告111年
      1月15日自願受搜索同意書、臺北市政府警察局中正第二
      分局搜索扣押筆錄、扣押物品目錄表、扣押物品收據、現
      場及扣案物品照片等附卷可參（見毒偵卷第25至35、39至
      40頁），且被告供承為警查獲後，經其同意親自排放尿液
      於潔淨空瓶並親自封瓶捺印採集之尿液（見毒偵卷第19、
      152頁），經送台灣尖端先進生技醫藥股份有限公司以酵
      素免疫分析法（EIA）初步檢驗，再以氣相層析質譜儀（G
      C/MS）為確認檢驗，結果確呈第二級毒品甲基安非他命陽
      性反應，此有臺北市政府警察局偵辦毒品案件尿液檢體委
      驗單（檢體編號：154574號）、應受尿液採驗人尿液檢體
      採集送驗紀錄、台灣尖端先進生技醫藥股份有限公司111
      年1月27日出具之濫用藥物檢驗報告、結文附卷可佐（見
      毒偵卷第155至161頁）；而扣案之白色透明結晶塊4袋、
      玻璃球吸食器1個、殘渣袋1袋、白色微潮細結晶1袋，經
      送交通部民用航空局航空醫務中心以氣相層析質譜儀（GC
      /MS）法檢驗結果，均檢出第二級毒品甲基安非他命成分
      ，亦有交通部民用航空局航空醫務中心111年1月25日航藥
      鑑字第0000000號鑑定書附卷可稽（見毒偵卷第165至166
      、193至194頁），再參酌其餘扣案之吸食器2組、殘渣袋2
      個、分裝袋30個及電子磅秤1臺，確足認被告出於任意性
      之自白與事實相符，而有於上開時、地施用第二級毒品甲
      基安非他命1次之犯行無訛。
（二）被告前因施用第二級毒品案件，經新北地院以98年度毒聲
      字第1474號裁定送觀察、勒戒後，因認有繼續施用毒品傾
      向，同法院乃以99年度毒聲字第20號裁定令入戒治處所施
      以強制戒治，嗣於99年9月16日以無繼續強制戒治之必要
      而停止執行釋放出所，並經新北地檢以99年度戒毒偵字第
      282號處分不起訴等情，有本院被告前案紀錄表及前述99
      年度戒毒偵字第282號不起訴處分書在卷可憑（見本院卷
      第19至59頁，原審卷第79至80頁），其後被告雖曾另因多
      次施用第二級毒品案件均經法院判處有期徒刑，然被告本
      次施用第二級毒品犯行距其最近一次強制戒治執行完畢釋
      放後已逾3年，揆諸前揭說明，檢察官即須裁量選擇採行
      「觀察、勒戒」或「附條件之緩起訴處分」。
（三）抗告意旨雖以前詞指摘原裁定不當，請求予以撤銷並發回
      原審法院云云。惟查，檢察官實已調查並斟酌過給予被告
      附條件緩起訴處分之可能性，此觀被告曾於偵查中供稱：
      「願意自費做戒癮治療」即明（見毒偵卷第152頁）。然
      被告僅因涉犯恐嚇案件，經桃園地檢以111年度偵緝字第1
      9號提起公訴，並由原審法院以111年度易字第580號審理
      中之事實（見原審卷第83至84頁起訴書及前述本院被告前
      案紀錄表），依前述認定標準第2條第2項第1款之規定，
      即難認適合為附命完成戒癮治療之緩起訴處分。況依認定
      標準第9條之規定，單次戒癮治療之期程可長達1年，姑不
      論前述已在審理中之恐嚇案件可能於戒癮治療期間即已確
      定執行，即使另案尚在偵查中之強盜案件，因屬最輕本刑
      為五年以上有期徒刑之重罪，倘復有相當理由足認為被告
      有逃亡、湮滅、偽造、變造證據或勾串共犯或證人之虞，
      即難免有遭聲請裁定羈押之可能性，若屆時因執行徒刑或
      羈押而中斷戒癮治療之期程，致須再聲請法院裁定觀察、
      勒戒，不但被告將無端多受奔波之苦，亦足致程序、醫療
      、觀護資源之浪費，故檢察官裁量選擇採行「觀察、勒戒
      」之判斷難認有違背法令、誤認事實或其他裁量重大明顯
      瑕疵，則原審法院裁准令被告入勒戒處所觀察、勒戒，尚
      無不合。
五、綜上，本件抗告為無理由，應予駁回。
據上論斷，應依刑事訴訟法第412條，裁定如主文。
中　　華　　民　　國　　111 　年　　9 　　月　　15　　日
                  刑事第一庭    審判長法　官  周煙平
                                      法　官  游士珺
                                      法　官  吳炳桂
以上正本證明與原本無異。
不得再抗告。
                                      書記官  鄭舒方　 
中　　華　　民　　國　　111 　年　　9 　　月　　16　　日